臺灣新竹地方法院交通事件裁定　　　　 94年度交聲字第48號
移送機關　　交通部公路總局新竹區監理所新竹市監理站
異　議　人
即受處分人　甲○○○
上列異議人因違反道路交通管理處罰條例案件，對交通部公路總
局新竹區監理所94年1 月17日竹監新五字第裁51－U00000000 號
之違反道路交通管理事件裁決處分，聲明異議，本院裁定如下：
    主  文
異議駁回。
    理  由
一、按受處分人，不服主管機關所為之處分，得於接到裁決書之
    翌日起20日內，向管轄地方法院聲明異議。又交通法庭認為
    聲明異議無理由者，應以裁定駁回之，道路交通管理處罰條
    例第87條第1 項、道路交通案件處理辦法第19條分別定有明
    文。
二、次按行車管制號誌之圓形紅燈，係車輛面對圓形紅燈表示禁
    止通行，不得超越停止線或進入路口，此為道路交通標誌標
    線號誌設置規則第206 條第5 款定有明文。又汽車駕駛人，
    行經有燈光號誌管制之交岔路口闖紅燈者，處新臺幣1800元
    以上5400元以下罰鍰；汽車駕駛人有同條例第53條情形者，
    除依原條款處罰鍰外，並予記違規點數3 點，此分別為道路
    交通管理處罰條例第53條及第63條第1 項第3 款定有明文。
    再按對汽車駕駛人之闖紅燈之行為，當場不能或不宜攔截製
    單舉發者，得對汽車所有人逕行舉發處罰；逕行舉發違反道
    路交通管理事件，經汽車所有人依通知單之應到案日期前到
    案，並告知駕駛人姓名、身分證統一編號及住址者，處罰機
    關應即另行通知違規駕駛人到案依法處理；逾到案日期，處
    罰機關應依本條例第85條第3 項規定處罰該汽車所有人，此
    亦為道路交通管理處罰條例第7 條之2 第1 項第1 款及違反
    道路交通管理事件統一裁罰基準及處理細則第24條分別定有
    明文。
三、原處分意旨略以：異議人即受處分人甲○○○所有車牌號碼
    ６Ｐ－０４６０號自用小客車，於民國93年11月17日16時許
    ，途經新竹市科學園區○○路、工業東二路口，於設有燈光
    號誌管制之交岔路口時闖紅燈，經內政部警政署保安警察第
    二總隊警員以受處分人所有上揭車輛有違反道路交通管理處
    罰條例第53條規定之事實，掣發保二警交字第U00000000 號
    舉發違反道路交通管理事件通知單加以舉發，嗣異議人於前
    揭通知單所載應到案日期前到案提出申訴，經原處分機關函
    請原舉發機關調查結果，認異議人確有前開違規行為，原處
    分機關乃依道路交通管理處罰條例第53條裁決書贅引第1項
    ）及第63條第1項第3款之規定，於94年1月17日以竹監新五
    字第裁51－U00000 000號裁處受處分人罰鍰新臺幣（下同）
    2700元，並記違規點數3點。
四、聲明異議意旨略以：異議人所有之上開車輛，於舉發當時係
    由行為人盧為國所駕駛，且其於93年11月17日16時許，駕駛
    車牌號碼６Ｐ－０４６０號自用小客車，行途經新竹市科學
    園區○○路、工業東二路口時，行經方向之燈號是綠燈，且
    路上並無警員，惟事後卻收到本件載明有違規闖紅燈之通知
    單，而違規地點往新竹方向還有2、3個紅綠燈，如果警察當
    時確實發現行為人有闖紅燈，是可以將行為人攔下來，而不
    是用這種逕行舉發之方式，因為逕行舉發應該是闖紅燈之車
    輛速度很快，可能有危險，才不去追，況且當時又無採證照
    片，是以本件舉發有誤，為此，爰依法提出聲明異議，請求
    撤銷原處分云云。
五、經查：
（一）本件交通部公路局新竹區監理所原裁決處分之受處分人係
      甲○○○，有原處分機關竹監新五字第裁51-U00000000號
      違反道路交通管理事件裁決書1 份附卷可稽。上揭裁決處
      分於94年1 月17日送達，並經受處分人之子盧為國代為收
      受，受處分人於同年月18日提出聲明異議狀對上開處分聲
      明異議，亦有聲明異議狀1 份在卷足稽。觀該聲明異議狀
      首頁異議人欄明確填載異議人為甲○○○，並記載甲○○
      ○之性別、出生年月日、住居所地址及電話號碼，顯見異
      議人之年籍資料均已明確，且異議人於本院調查時亦陳述
      ：我是請我兒子盧為國代為撰寫聲明異議狀，我的真意是
      要聲明異議等語在卷，從而已可認定本件聲明異議確為受
      處分人甲○○○所提出，是以雖聲明異議狀狀尾之具狀人
      欄及撰狀人欄均載明為盧為國，亦不妨本件確係受處分人
      所聲明異議，合先敘明。
（二）次查，本件異議人所有前揭自用小客車於前揭時間行經新
      竹市科學園區○○路、工業東二路口時，闖越紅燈違規沿
      新安路直行之事實，有內政部警政署保安警察第二總隊保
      二警交字第U00000000 號舉發違反道路交通管理事件通知
      單及交通部公路總局新竹區監理所竹監新五字第裁51－U0
      0000000 號違反道路交通管理事件裁決書各1 份在卷足按
      ，又證人即當場舉發之警員張耿誌亦於本院調查時到庭具
      結後證稱：當時我管理局守望交接勤務下班後，身上配有
      槍械，依照規定，下班以後要馬上回去交接槍械，剛好從
      科技路要往工業東二路的路口，還沒有到路口時，我看我
      的行進方向是綠燈，快到路口時，變成第二時向（即我的
      行進方向僅能右轉，新安路往寶山路方向是紅燈，僅能右
      轉），我停在機車停車格內，我前面同時有3 部機車也停
      下，我就看到新安路往寶山路方向有1 輛車牌號碼６Ｐ－
      ０４６０號休旅車在內側車道加油門往前直行，他可能誤
      認轉換時向後他的方向是可以往前直行，我在原地有鳴警
      笛，也有用手勢請他停下，可是他都沒有看到，因為我必
      須要趕快趕回去繳交裝備，加上這是突發狀況，他是突然
      闖紅燈，我的前方又有3 部機車，而之前鳴警笛及做手勢
      又花掉不少時間，所以沒有辦法立即往前，在考慮可能追
      車造成危險，以及我要趕回去交槍之情況下，所以就先回
      去，之後，用警用電腦查車號和車型、車的顏色，調出車
      籍資料也發現相同，我就逕行舉發等情明確，並有證人張
      耿誌所繪製之新安路與科技路（工業東二路）路口紅綠燈
      時向之輪換順序表及舉發當時之現場狀況簡圖各1 份附卷
      足參。而新竹市科學園區○○路與工業東二路號誌時相變
      換情形，如第一時向為工業東二路（即科技路）為綠燈，
      此時，新安路往寶山路方向（即舉發當時異議人所有上揭
      車輛行進方向）為紅燈，及右轉箭頭綠燈之情形，接著，
      第二時相即為工業東二路方向紅燈及右轉箭頭綠燈，新安
      路往寶山路方向之燈號仍同前，之後，第三時相即為工業
      東二路紅燈，新安路往寶山路方向綠燈等情，亦有內政部
      警政署保安警察隊第二總隊第三大隊第四中隊於94年5 月
      9日以保二（三）（4）警字第0940001057號函送之新竹市
      科學園區○○路與工業東二路號誌時相變換情形資料1 份
      附卷足佐，該路口號誌時向變換情形與證人張耿誌所為上
      述證詞內容互核相符。參以證人張耿誌於舉發當日所填載
      之員警工作紀錄簿上記載「服12-16 時勤務，約於16時發
      現新安路、工業東二路口1部休旅車6P-0460闖紅燈，經查
      無誤，依規定逕舉，餘一切正常）６Ｐ－０４６０號（中
      華銀色）」，經核亦與其到庭證述之內容相符。衡情證人
      張耿誌為內政部警政署保安警察隊第二總隊第一大隊第三
      中隊竹園分隊之警員，僅係於服守望相助勤務退勤後，行
      經舉發地點時，發現異議人所有上揭車輛紅燈直行之違規
      事實而舉發，其與異議人及駕駛人盧為國均素不相識，復
      無怨隙，應無甘冒觸犯偽證之罪責，故意構詞誣陷異議人
      及駕駛人盧為國之必要，茍無其他積極證據可佐，已難認
      其有何濫行舉發違規之情形，故其所為之前揭證言，堪予
      採信。再者，本件交通違規事件之舉發，雖無任何足資證
      明之照片可資為證，然汽車駕駛人有闖紅燈、不服指揮稽
      查而逃逸，當場不能或不宜攔截製單舉發者，得對汽車所
      有人逕行舉發處罰，道路交通管理處罰條例第7 條之2 第
      1項第1、4款定有明文。且交通警員掣單舉發違反道路交
      通管理處罰條例所列之違規事實，本質上為行政處分，係
      公務員基於職務上權力，依法就特定之具體事件所為具有
      公法上效果之單方行政行為，基於公務員為公法上行為具
      有公信力之原則，該行政處分當可被推定為真正，其據以
      依法處分之事實亦應認定為正確無誤。另依道路交通管理
      處罰條例科處行政罰事件，依據公法爭議之舉證責任分配
      法則，固應先由行政機關就其業已履踐相關正當法律程序
      ，以及人民應受處罰之客觀違反法令行為，負證明之責，
      受處罰人就行政機關已為相當證明之前開事項，若主張欠
      缺主觀歸責條件或為其他抗辯，亦須就其所辯提出反證。
      惟行政機關對於前開應為舉證事項，並非不得以執行查察
      取締勤務人員，依據調查人證之程序，使就親歷事實提供
      不可替代之證明方法。受處罰人就該證人所述見聞經過之
      真實性倘有質疑，除依法定交互詢問程序加以檢驗外，亦
      不得僅因證人之個人身分、地位或與當事人之關係而謂其
      不得作證，或憑己意指為必須代以其他特定之證據方法，
      此在證人業已具結願依偽證罰則擔保證言可信之場合，尤
      屬當然。從而本件異議人既未就執勤員警之舉發有誤提出
      相關證據以供調查，本院復查無何證據足資證明證人張耿
      誌有捏造事實違法取締之情事，則執勤警員本其維護交通
      秩序、公眾安全職責所為之舉發，自應受到合法、正確之
      推定。而駕駛人盧為國雖陳述上揭聲明異議內容，然因交
      通執勤員警人力有限，且基於道路交通安全性之考量，要
      求員警對於違規闖越路口紅燈之駕駛人一律應予以攔停舉
      發，並非適宜，此觀乎道路交通管理處罰條例第7 條之2
      第1項對駕駛人有闖紅燈之情形，當場不能或不宜攔截製
      單舉發者，得逕行舉發汽車所有人之規定甚明。此外，內
      政部警政署亦於94年5月18日以警署交字第0940060006號
      函函覆：道路交通管理處罰條例第7條之2第1項所規定之
      「當場不能或不宜攔截製單舉發者」，似指有該項各款之
      違規行為，由執勤人員按個案具體情節判斷其是否「當場
      不能或不宜攔截」，對闖紅燈或平交道者，倘執勤人員亦
      跟隨闖紅燈或平交道而攔截稽查，易發生交通危害，則屬
      當場不宜攔截製單舉發等情，有上揭函文1份附卷足參。
      本件證人張耿誌於舉發當日係由管理局交接守望勤務退勤
      後，出發行經舉發地點，發現異議人所有上揭車輛在新安
      路往寶山路方向內側車道闖紅燈直行之違規事實，當時其
      前方尚有3部機車在停等，前述闖紅燈之違規事實又屬突
      然發生，證人張耿誌在發現違規後鳴警笛及做手勢等動作
      又花費部分時間，異議人所有上揭車輛係直行內側車道而
      去，其則需右轉再予以追隨，加上證人張耿誌依規定必須
      於退勤後繳還槍枝等情況下，證人張耿誌因之認為跟隨異
      議人所有上揭車輛可能發生危險，因此回隊上核對車籍資
      料確認無誤後，逕行舉發等情，業據證人張耿誌證述明確
      ，已如前述，並有內政部警政署保安警察隊第二總隊第三
      大隊第四中隊於94年4月20日以保二（三）（4）警字第
      0940000963號函送之勤務分配表、員警工作紀錄簿、警用
      武器彈藥管理實施要點、內政部警政署保安警察隊第二總
      隊違反勤務紀律處分原則、優、列蹟記次認定基準、分隊
      長（主管小隊長）暨執勤小隊長重點工作提示等資料附卷
      足佐，從而證人張耿誌如欲隨後追趕異議人所有上揭車輛
      ，勢必先閃躲過前方3部機車，再迅速右轉，又再馬上跟
      隨先前在內側車道闖紅燈直行之異議人所有上揭車輛，如
      此方有可能攔停違規行為人，這期間極易肇生危險，應可
      想見，則此時員警有不宜攔停舉發違規之事由甚明，是以
      證人張耿誌依上開規定對違規車輛逕行舉發車輛所有人，
      尚認符合比例原則，並無不當之處。從而異議人及駕駛人
      盧為國所辯上情應係事後卸責之詞，尚不足採，本件異議
      人所有上揭車輛確有前述駕車行經有燈光號誌管制之交岔
      路口闖紅燈之違規事實，其事證已臻明確，洵堪認定。而
      異議人係本件違規車輛之所有人，於內政部警政署保安警
      察第二總隊舉發違反道路交通管理事件通知單所載應到案
      日期前均未能告知當時違規駕駛人相關資料，以玆更定處
      罰對象，則交通部公路總局新竹區監理所裁決乃依法裁處
      車輛所有人，於法並無不合。
（三）綜上，原處分機關依道路交通管理處罰條例第53條及第63
      條第1 項第3 款之規定，裁處異議人罰鍰新臺幣2700元，
      並記違規點數3 點，並無不當，而受處分人之異議為無理
      由，應予以駁回。
據上論斷，應依道路交通案件處理辦法第19條，裁定如主文。
中　　華　　民　　國　　94　　年　　8 　　月　　31　　日
                  交通法庭    法  官  楊惠芬
以上正本證明與原本無異。
如不服本裁定，應於裁定送達後5日內向本院提出抗告狀。
中　　華　　民　　國　　94　　年　　9 　　月　　2 　　日
                              書記官  汪淑菁
